【裁判字號】    95,訴,141
【裁判日期】    950711
【裁判案由】    偽造文書
【裁判全文】
臺灣宜蘭地方法院刑事判決               95年度訴字第141號
    公  訴  人  臺灣宜蘭地方法院檢察署檢察官
    被      告  甲○○
上列被告因偽造文書案件，經檢察官提起公訴（94年度偵緝字第
202號），本院判決如下：
    主  文
甲○○無罪。
    理  由
一、公訴意旨略以：被告甲○○於民國九十二年七月七日，與丙
    ○○經營之謙益實業股份有限公司（簡稱謙益公司）簽訂經
    營合作事宜之合約，後自丙○○處取得謙益公司之營利事業
    登記證影本。之後，其基於偽造文書之犯意，在不詳時間，
    委由不知情刻印店人員，偽造「謙益實業股份有限公司」印
    章一枚，於九十二年十一月初，以謙益公司名義，向莊美玲
    購買車牌號碼９Ａ－４０７９號自小客車一輛（支付新台幣
    【下同】一萬二千元），並委請姓名年籍不詳不知情之辦理
    過戶之人員，將上開偽造印章蓋用印文在上開過戶申請登記
    書之新車主名稱欄位上，偽造謙益公司之印文一枚，及偽造
    謙益公司之署押於上開新車主名稱欄位上，再於同年月三日
    ，委請姓名年籍不詳不知情之辦理過戶之人員，持上開偽造
    汽車過戶申請登記書及謙益公司之營利事業登記證影本，至
    台北區監理所，持向該所之承辦人員行使以辦理車牌號碼９
    Ａ－４０７９號自小客車過戶登記，致使不知情之經辦人員
    將上開謙益公司申請車牌號碼９Ａ－４０７９號自小客車過
    戶登記之不實事項，由莊美玲移轉登記為謙益公司所有，致
    生損害於謙益公司與監理機關就車籍資料管理之正確性。嗣
    被告甲○○未繳納該車輛之違規罰單等，經監理單位發文予
    謙益公司通知繳款，始知上情。因認被告甲○○涉犯刑法第
    二百十六條、第二百十條之行使偽造文書罪嫌及刑法第二百
    十四條之使公務員登載不實文書罪嫌云云。
二、按犯罪事實應依證據認定之，無證據不得推定其犯罪事實，
    刑事訴訟法第一百五十四條第二項定有明文。又認定犯罪事
    實所憑之證據，雖不以直接證據為限，間接證據亦包括在內
    ；然而無論直接或間接證據，其為訴訟上之證明，須於通常
    一般之人均不致有所懷疑，而得確信其為真實之程度者，始
    得據為有罪之認定，倘其證明尚未達到此一程度，而有合理
    之懷疑存在時，無從為有罪之確信，自不得遽為有罪之判決
    ，最高法院七十六年臺上字第四九八六號判例意旨闡述甚明
    。
三、訊據被告甲○○固坦承有於上揭時地委由刻印店之人員刻製
    「謙益實業股份有限公司」印章一枚，並於九十二年十一月
    初，以謙益公司名義，向莊美玲購買車牌號碼９Ａ－４０７
    ９號自小客車一輛，及委請姓名年籍不詳之辦理過戶之人員
    ，將上開印章蓋用印文在上開過戶申請登記書之新車主名稱
    欄位上，再於同年月三日，委請姓名年籍不詳之辦理過戶之
    人員，持上開汽車過戶申請登記書及謙益公司之營利事業登
    記證影本，至台北區監理所，向該所之承辦人員行使以辦理
    車牌號碼９Ａ－４０７９號自小客車過戶登記之事實，惟否
    認有上開公訴人所指行使偽造文書及使公務員登載不實文書
    之犯行，並辯稱：謙益公司伊擁有百分之五十股權，且依伊
    與丙○○之合約書，九十二年七月即由其擔任董事長，同年
    八月三十一日丙○○又協議讓出百分之八之股權，伊以董事
    長名義購買汽車，應無偽造文書之行為等語。
四、本件公訴意旨認被告甲○○涉犯上開罪嫌，無非以被告甲○
    ○供述本件其刻用謙益公司印章及辦理車籍過戶之事實，
    及謙益公司代表人丙○○指訴謙益公司未授權被告甲○○刻
    用謙益公司印章及以謙益公司名義購車之指訴，謙益公司印
    鑑章之印文一枚與謙益公司之印鑑章不符之事實，及汽（機
    ）車過戶申請登記書影本等，為其重要論據。惟查，被告於
    九十二年七月七日代表被告、曹純進、游韶涵與謙益公司負
    責人丙○○代表丙○○、鄒岳霖、賴秀雲等人簽定合約書，
    約定雙方同意合作經營謙益公司，並於合約書第3條明定雙
    方同意由乙方代表人甲○○先生擔任董事長職務；嗣於同年
    八月三十一日雙方代表人丙○○及甲○○復再簽定合約書，
    同意合作經營謙益公司，惟乙方（甲○○代表）需於合約簽
    訂後，依合約書第1條所列各項條款撥款予甲方（丙○○代
    表），股權按實際登記股數甲方（丙○○代表）佔百分之四
    十二，乙方佔百分之五十八，合約書第3條復明定甲乙雙方
    同意乙方代表人甲○○擔任董事長職務，分別有上開雙方九
    十二年七月七日及同年八月三十一日簽定之合約書影本附卷
    足憑，且為證人丙○○於本院所是認，復經證人即上開九十
    二年七月七日合約書上之見證人乙○○於本院結證屬實，則
    被告甲○○辯稱伊自九十二年七月七日依合約書即擔任董事
    長職務等情，即非無稽。至證人丙○○於本院雖另證稱：被
    告並未按照合約書約定拿錢出來，僅拿出第一期款三百萬元
    等語。然查，依雙方前開二次簽訂之合約書第1條所定：「
    第一期款、乙方需於簽訂本合約之當日支付甲方三百萬元。
    」，至第二期以後之款項，則於「開工後」按月提撥，有上
    開合約書附卷可參，惟該第二期以後之款項被告未按約提撥
    ，實係肇因立合約書雙方對是否符合合約書第1條所載第二
    期款項於「開工後」付款之條件是否成就，認知有異，致生
    爭端，復為被告及證人丙○○於本院審理中所是認。是姑不
    論該「開工後」之條件是否成就，被告是否應依約給付第二
    期以後之款項，實屬二造民事糾葛，惟其雙方既於前揭二份
    合約書第3條均明定「甲乙雙方同意乙方之代表人甲○○先
    生擔任董事長職務」，而依該合約書，就被告甲○○擔任謙
    益公司董事長職務之約定，復無附條件之約定，證人丙○○
    於本院交互詰問中檢察官詰問時復稱除該合約書外，並無其
    他約定等語（參見本院審理筆錄第3頁第十行），則被告甲
    ○○以其於上開合約書成立之日起，即擔任謙益公司董事長
    之職務，並據以刻用謙益公司印章及以謙益公司名義辦理車
    籍過戶之行為，即難認其主觀上有行使偽造私文書及使公務
    員登載不實之故意可言。此外本院復查無其他積極證據足資
    證明被告有何行使偽造私文書及使公務員登載不實文書之犯
    行，公訴人所舉之證據，尚難達確信其公訴意旨為真實之程
    度，參照前引判例意旨，即應為無罪之諭知。
五、據上論斷，應依刑事訴訟法第301條第1項判決如主文。
本案經檢察官賴慶祥到庭執行職務
中    華    民    國    95    年    7     月    11     日
                  刑事第三庭審判長法  官  黃永勝
                                  法  官  林楨森
                                  法  官  陳嘉年
以上正本證明與原本無異。
如不服本判決應於收受本判決後10日內向本院提出上訴書狀，其
未敘述上訴理由者，並得於提起上訴後10日內向本院補提理由書
狀(均須按他造當事人之人數附繕本)「切勿逕送上級法院」。
                                  書記官  陳淑宜
中    華    民    國    95    年    7     月     14    日


司法院資訊處製作；財團法人民間司法改革基金會備份。
